臺灣高等法院臺南分院刑事判決　　　　　　 九十一年度交上易字第三九八號　 Ｃ
　　　上　訴　人　臺灣嘉義地方法院檢察署檢察官
　　　被　　　告　甲　○　○
右上訴人因被告公共危險案件，不服臺灣嘉義地方法院九十年度交易字第三一四號中
華民國九十一年二月五日第一審判決（起訴案號：臺灣嘉義地方法院檢察署九十年度
偵字第五四五七號），提起上訴，本院判決如左：
      主      文
上訴駁回。
      理      由
一、本件公訴意旨略以：被告甲○○於民國九十年八月二十日十七時五十八分許，飲
    酒後不能安全駕駛動力交通工具而仍騎駛其車號ＭＭＮ—九五一號機車，行駛至
    嘉義縣新港鄉○○村○○○○路段，因酒醉而人車倒地，嗣為警查獲，以儀器測
    試其呼氣中酒精濃度達一點零五毫克，因認被告涉犯有刑法第一百八十五條之三
    之公共危險罪嫌云云。
二、按犯罪事實應依證據認定之，無證據不得推定其犯罪事實。又不能證明被告犯罪
    者，應諭知無罪之判決，刑事訴訟法第一百五十四條、第三百零一條第一項分別
    定有明文。而認定不利於被告之事實，須依積極證據，苟積極證據不足為不利於
    被告事實之認定時，即應為有利於被告之認定，更不必有何有利之證據。另事實
    之認定，應憑證據，如未能發現相當證據，或證據不足以證明，自不能以推測或
    擬制之方法，為裁判基礎，最高法院三十年上字第八一六號及四十年臺上字第八
    六號亦分別著有判例可資參照。
三、公訴人認被告涉犯酒醉駕車之公共危險罪嫌，係以被告於警訊時供承酒後駕車；
    卷附測試觀察紀錄表及警員職務報告均記載被告有酒醉無法安全駕駛之情形；被
    告查獲後測得呼氣酒精濃度達一點零五毫克，為主要論據。訊據被告堅決否認有
    何公共危險之犯行，辯稱：警訊中所述從早上喝酒係指平時，但案發當天要找朋
    友，中午之前沒有喝酒。是在當天下午到水仙宮廟口攤販才買酒來喝，因看見有
    人要進香，牽車讓路的時候跌倒，並非酒醉騎車等語。
四、經查：
  (1)被告係於上開水仙宮前酒醉亂罵及無法牽扶倒地機車，經警據報前往處理，現場
    並有從機車掉落之酒瓶一瓶等情，業經臺灣嘉義地方法院函請嘉義縣警察局民雄
    分局警員至上開水仙宮附近查訪，經證人許得根證稱：「他如何到廟口我沒看見
    ，他在廟口亂罵時，我才看見。」、「他在我住處前亂罵，我對他說你酒醉快回
    去，我不理他，他就走去牽他的機車不支倒地，警察就到場處理。」等語；另證
    人乙○○亦證稱：「他騎機車到廟口後，因喝酒醉在廟口亂罵，又徒手打我姪兒
    的汽車，我對他說那汽車是我姪兒的，你不可以這樣，他就走到隔壁許得根住處
    ，不久他回來牽他的機車不支倒地，警察就到達處理。」等語，有該分局（九十
    ）嘉民警三字第二０三八三號函附之警訊筆錄在卷可按，核與處理警員賀正義於
    原審證稱：「當時是有民眾報案，說有人酒醉倒地，對廟口附近的人咆哮。：：
    我到現場處理時，被告人已經倒地，機車也倒地，是沒有看到他騎機車，：：」
    等語相符，並有現場照片三張及酒精測定值測試紙在卷可憑。再者，被告雖於飲
    酒後測得呼氣酒精濃度雖已達每公升一點零五毫克，惟查獲當時被告係「人車倒
    地，無法扶起車輛」，有測試觀察紀錄表一紙可參，而證人乙○○係證稱被告騎
    機車至廟口，之後因酒醉在廟口鬧事，亦未指證被告確有飲酒後騎車之行為，況
    係於案發後約四個多月即同年十二月二十六日始作出上述證言，對當時情形是否
    記憶無訛，已非無疑，尚難採為對被告不利事實之認定，自難認被告有酒後駕車
    之公共危險犯行。是依現有事證足認被告確有在上開水仙宮前停留並於酒醉後欲
    牽車，而尚未騎車之事實，但查無其他積極證據足以證明被告確如起訴意旨所載
    ，於飲酒後一路行駛至上開水仙宮前路段，因酒醉而人車倒地等情事。
  (2)按服用酒類不能安全駕駛動力交通工具之認定，參考德國、美國之認定標準，對
    於酒精濃度呼氣已達每公升零點五五毫克以上，肇事率為一般正常人之十倍，應
    認為已達不能安全駕駛之標準（法務部八十八年五月十八日八八年度法檢字第一
    六六九號函參照）。查被告於警訊時係陳稱：「（警問：你今天駕車喝了酒欲往
    何處？）我今天騎乘ＭＭＮ—九五一號重機車由南港方向欲返回北港。」、「（
    警問：你今天喝了那麼多的酒為何要騎乘ＭＭＮ—九五一號重機車？）因我喝了
    酒累了，想返家休息。」等語，由上開警訊及被告自白之問答內容，可確定被告
    確係酒後欲返家，惟並無法確定其已自白有行駛至水仙宮前路段因酒醉而人車倒
    地之情事。且縱或被告於警訊自白當天早上喝酒屬實，惟被告在上開水仙宮前確
    有停留且因喝酒醉亂罵並欲牽車等情，已如前述，對被告酒測酒精濃度達一點零
    五毫克係於被告所述在上開水仙宮前攤販喝酒後所測得，並無積極證據證明被告
    騎車至水仙宮此段路程，因飲酒已達法務部函示之每公升零點五五毫克以上，致
    不能安全駕駛動力交通工具標準。再者，雖證人賀正義警員於原審證稱當時被告
    機車引擎是溫的，惟現場並無人見其酒後騎車之情景，亦如前述，引擎是溫的僅
    可證明被告在查獲之前曾發動過機車，尚難據以推定其酒後不能安全駕駛而駕駛
    機車之事實。
  (3)綜上，本件被告雖於飲酒後測得酒精濃度呼氣已達每公升一點零五毫克，惟並無
    積極證據證明其有酒後駕車之情事，且被告行駛至上開水仙宮之前究有無喝酒、
    是否達不能安全駕駛動力交通工具之程度等事實，均乏積極證據證明，依前開法
    律規定及判例意旨所示，自難為被告有罪之認定。本件被告所辯牽車尚未騎車等
    情，尚可採信。而其酒後牽車之行為，核與刑法第一百八十五條之三服用酒類，
    不能安全駕駛動力交通工具而駕駛罪嫌之構成要件不該當，自難繩以該公共危險
    罪責。此外，復查無其他積極證據足資證明被告於上述時、地有酒後駕車之行為
    ，依法自應為無罪判決之諭知。
五、是原審審理結果，認不能證明被告犯罪，而為無罪之判決，本院復查無其他積極
    證據足資證明被告有公訴人指訴之公共危險之犯行，則原審判決諭知被告無罪，
    核無不當。檢察官上訴意旨，猶執前詞，指摘原判決不當，為無理由，應予駁回
    。
據上論斷，應依刑事訴訟法第三百六十八條，判決如主文。
本案經檢察官洪泰文到庭執行職務。
中    華    民    國      九十一      年      五      月      九        日
                                  臺灣高等法院臺南分院刑事第五庭
                                      審判長法官  鄭    文    肅
                                            法官  陳    珍    如
                                            法官  黃    三    哲
右正本證明與原本無異。
不得上訴。
                                      法院書記官  陳    淑    貞
中    華    民    國      九十一      年      五      月      十        日
